臺灣高等法院臺中分院民事判決　　　九十年度訴字第七三號
　　　原　　　告　甲○○
　　　被　　　告　乙○○
右當事人間因請求侵權行為損害賠償事件，原告提起刑事附帶民事訴訟，經本院刑事
庭移送前來，本院民事庭判決如左：
　　　主　　　文
被告應給付原告新臺幣佰拾玖萬玖仟陸佰捌拾肆元，及自民國九十年六月二十日
起，至清償日止，按年息百分之五計算之利息。
原告其餘之訴駁回。
訴訟費用由被告負擔五分之三，餘由原告負擔。
本判決第一項於原告以新臺幣壹佰壹拾萬仟元為被告供擔保後，得假執行。
原告其餘假執行之聲請駁回。
　　　事　　　實
甲、原告方面：
一、聲明：(一)被告應給付原告新台幣（下同）四百十四萬六千二百七十五元，及自起
　　訴狀繕本送達之翌日起至清償日止，按年息百分之五計算之利息。(二)並願供擔保
　　聲請宣告假執行。
二、陳述：
　　（一）被告並未領有重機車駕駛執照，於民國（下同）八十八年九月七日下午三
　　　　　時二十分許，駕駛車牌號碼ＫＷＪ－七三一號重機車，沿彰化縣溪州鄉○
　　　　　○村○○○道路由東往西行駛，途經該產業道路交岔路口時，本應注意車
　　　　　輛行至無號誌而無交通警察指揮之交岔路口，如同為直行車者，左方車應
　　　　　暫停讓右方車先行，而依當時情形，又無不能注意之情事，竟疏於注意，
　　　　　貿然穿越該交岔路口前行，適有原告駕駛車牌號碼ＬＢＥ－七二八號重機
　　　　　車，沿上述產業道路由北往南行駛，並通過該交叉路口，被告因車速過快
　　　　　，於見原告機車已避煞不及，致被告所駕重機車與原告所駕重機車發生擦
　　　　　撞，原告因而人車倒地並受有頭部外傷併腦部挫傷、硬腦膜下出血及蜘蛛
　　　　　膜下出血等傷害，造成右半身機能障礙，平衡機能差，無法自己站立、行
　　　　　走。被告並經鈞院以九十年交上易字一二四號刑事判決判處有期徒刑六月
　　　　　確定。
　　（二）依民法第一百八十四條第一項前段、第一百九十三條第一項及第一百九十
　　　　　五條第一項規定，原告受有如下之損害，自可請求被告賠償：
　　 　　 (1)、醫藥費部分，原告因本件車禍受傷，迭經多次開刀醫治及復健治療，
　　　　　　　迄今支出醫藥費自負額部分二萬三千八百五十六元，健保給付額部分
　　　　　　　七十九萬六千五百七十元，茲請求自負額部分。
　　　　　(2)、看護費部分，原告雖經多次手術、復健治療，仍遺有右側肢體運動失
　　　　　　　調、平衡機能障礙、無法自己站立行走，日常生活不能自理，為此，
　　　　　　　自八十九年四月十三日起乃雇用外籍女看護照料日常生活起居，迄至
　　　　　　　九十一年三月十三日上，業已支出二十三個月之看護費計四十三萬六
　　　　　　　千三百九十七元；又原告復原機率不大，終生需人看護，就將來應支
　　　　　　　付之看護費，係屬增加生活上需要之費用，故請求自九十一年三月十
　　　　　　　四日起未到期之將來看護費，依台閩地區歷年簡易生命表男性平均餘
　　　　　　　命計算，原告四十一年十二月五日出生，應尚有平均餘命二六．五八
　　　　　　　年，原告每月支付一萬八千九百四十九元之看護費，則依複式霍夫曼
　　　　　　　計算法一次給付之金額，扣除中間利息，可請求將來看護費為三百九
　　　　　　　十一萬零二百四十二元，合計原告請求之看護費為四百三十四萬六千
　　　　　　　六百三十九元。
　　　　　(3)、喪失勞動能力部分，原告於車禍發生前，於自有農地種植稻穀，每年
　　　　　　　二收，並以販賣竹筍、蔬菜維持家計，每月收入約三萬元，惟因一般
　　　　　　　市場買賣蔬果均係銀貨兩訖，並無交付發票或其他書面收據，原告宥
　　　　　　　於市場運作習慣而未能提出符合事實之每月收入金額證明，故改依勞
　　　　　　　工每月最低基本薪資一萬五千八百四十元計算，而原告因本件車禍致
　　　　　　　右半身機能及平衡機能發生障礙，無法站立行走，核屬勞工保險條例
　　　　　　　第五十三條附表規定之二級殘（精神遺失高存高度障害、終身不能從
　　　　　　　事任何工作，日常生活需人扶助），於本件車禍發生時，原告時年四
　　　　　　　十七歲，距六十歲退休年齡，尚可工作十三年，八十八年九月八日至
　　　　　　　九十年九月八日因已到期，無庸扣除中間利息，其餘依霍夫曼計算扣
　　　　　　　除中間利息，原告可請求喪失勞動能力之損害額為二百零八萬四百十
　　　　　　　六元。
　　　　　(4)、精神慰撫金部分，原告於本件車禍發生前係從事勞力工作，為一家之
　　　　　　　主，原告原本樂觀進取，身手矯健，身強體壯，活動力極強，卻因被
　　　　　　　告之過失行為而致終生無法站立行走，日常生活均需他人照顧，原屬
　　　　　　　愉悅之人生及全家生計，頓時陷於陰霾悲觀，其間所受身體上及精神
　　　　　　　上之痛苦，莫可名狀，從而請求賠償一百萬元。
　　（三）綜上，原告請求之金額合計為七百四十五萬零九百十一元，因本件車禍依
　　　　　彰化縣區車輛行車事故鑑定委員會鑑定意見，原告為肇事次因，故原告願
　　　　　負十分之三之過失責任，並扣除業已領取之強制險金額一百零六萬九千三
　　　　　百六十三元，原告請求之金額為四百十四萬六千二百七十五元。
　　（四）原告雖未能提出收入証明，但實務上亦有以既未能證明「其能力在通常情
　　　　　形可能取得之收入」，而以基本工資為減少勞動能力計算標準之見解。故
　　　　　原告以行政院所頒布最低基本工資每月一萬五千八百四十元為喪失勞動能
　　　　　力之標準。
　　（五）否認證人林三何於刑事案件審理時所稱車禍發生當時，原告一手握機車把
　　　　　手，另一手舉一部收音機在操作之証述，蓋原告無聽取收音機習慣，本身
　　　　　亦無收音機，焉會一面騎車，一面操作收音機？又原告於車禍發生後，係
　　　　　倒在馬路中央，縱當時馬路旁之水溝中有如證人鐘世榮所言有一部收音機
　　　　　，亦無法認定為原告所有，再水溝中若真有一部收音機且與本件車禍有關
　　 　　 ，為何當時處理現場之警員，未拍照為憑？
三、證據：提出診斷書四件、醫藥費收據十七件、外籍看護工居留證一件、看護薪資
　　給付證明二十二件、看護加班費簽收單二十三件、外籍看護工之健保費收據二十
　　件、就業安定費收據十件、臺閩地區歷年簡易生命表男性平均餘命一件、農會存
　　摺內頁一件、東泰產物保險股份有限公司付款表一件等為證。
乙、被告方面：
一、聲明：原告之訴駁回。
二、陳述：
　　（一）刑事判決所為事實之認定，於獨立民事訴訟之裁判時，本不受拘束。本件
　　　　　車禍確由原告所騎機車撞及被告機車後輪右側之事實，不容扭曲，豈可謂
　　　　　被告有過失且原因力並重？係原告騎太快來撞被告機車後輪，被告並無過
　　　　　失，被告才是受害者。
　　（二）茲就原告請求之細目指駁如左：
　　 　　 (1)、喪失勞動能力部分，被告否認原告每月均可獲得最低基本工資收入之
　　　　　　　事實，蓋目前失業情形甚為普遍，且原告在車禍發生前，亦無就業受
　　　　　　　雇事實，其以最低基本工資為據，仍屬不合；至其喪失勞動能力之程
　　　　　　　度，則請鈞院參酌專業意見認定之。
　　 　　 (2)、精神慰撫金部分，原告並未提出財產、資力、學歷及經歷之任何證明
　　　　　　　，遽為一百萬之慰撫金請求，亦屬無據。
　　（三）原告傷勢如此嚴重，完全導因其車速甚快，又未配戴安全帽所致，足認其
　　　　　損害之造成原因及擴大，原告與有過失且屬原因力較重者，若被告有過失
　　　　　亦請依民法第二百十七條規定減免被告賠償金額。
　　（四）被告未讀過書，育有二子，家中共有八人，經濟狀況不佳，沒有財產，僅
　　　　　係幫農，每月收入不敷成本，無法賠償原告，況原告現在身體狀況不錯。
丙、本院依職權調閱本院九十一年度交上易字第一二四一號刑事卷，及向財政部臺灣
　　省中區國稅區北斗稽徵所函查兩造之財產狀況，並向長庚紀念醫院函查。
  理   由
一、按訴狀送達後，原告不得將原訴變更或追加，但擴張或減縮應受判決事項之聲明
　　者不在此限。民事訴訟法第二百五十五條第一項第三款定有明文。是本件原告於
　　審理中減縮訴之聲明，自為法之所許，合先敘明。
二、本件原告起訴主張：被告並未領有重機車駕駛執照，於八十八年九月七日下午三
　　時二十分許，駕駛車牌號碼ＫＷＪ－七三一號重機車，沿彰化縣溪州鄉○○村○
　　○○道路由東往西行駛，途經該產業道路交岔路口時，本應注意車輛行至無號誌
　　而無交通警察指揮之交岔路口，如同為直行車者，左方車應暫停讓右方車先行，
　　而依當時情形，又無不能注意之情事，竟疏於注意，貿然穿越該交岔路口前行，
　　適有原告駕駛車牌號碼ＬＢＥ－七二八號重機車，沿上述產業道路由北往南行駛
　　，並通過該交叉路口，被告因車速過快，於見原告機車已避煞不及，致被告所駕
　　重機車與原告所駕重機車發生擦撞，原告因而人車倒地並受有頭部外傷併腦部挫
　　傷、硬腦膜下出血及蜘蛛膜下出血等傷害，造成右半身機能障礙，平衡機能差，
　　無法自己站立、行走。被告並經刑事判決處刑確定，故依侵權行為之法律關係，
　　請求被告賠償醫藥費、看護費、喪失勞動能力、精神慰撫金等共計四百十四萬六
　　千二百七十五元，及自起訴狀繕本送達之翌日起至清償日止，按年息百分之五計
    算之利息。
三、被告則以：係原告騎太快來撞被告機車後輪，被告並無過失，縱認被告有過失，
　　原告傷勢如此嚴重，完全導因其車速甚快，又未配戴安全帽所致，原告與有過失
　　且屬原因力較重者；另原告請求賠償喪失勞動能力部分，因目前失業情形甚為普
　　遍，且原告於車禍發生前亦無就業受雇事實，其以最低基本工資為據，仍屬不合
　　，又精神慰撫金部分，原告並未提出資力、學歷及經歷之證明，遽為一百萬之慰
　　撫金請求，亦屬無據；被告未讀過書，育有二子，家中共有八人，經濟狀況不佳
　　，沒有財產，僅係幫農，每月收入不敷成本，無法賠償原告，況原告現在身體狀
　　況不錯等語置辯。
四、查，被告並未領有重機車駕駛執照，於八十八年九月七日十五時二十分許，駕駛
　　車牌號碼ＫＷＪ－七三一號重機車，沿彰化縣溪州鄉○○村○○○道路由東往西
　　行駛，途經該產業道路交岔路口時，適有原告駕駛車牌號碼ＬＢＥ－七二八號重
　　機車，沿上述產業道路由北往南行駛，亦通過該交叉路口，原告所駕重機車車頭
　　與被告所駕重機車之右側後方發生擦撞，原告因而人車倒地並受有頭部外傷併腦
　　部挫傷、硬腦膜下出血及蜘蛛膜下出血等傷害，為兩造所不爭執，並有道路交通
　　事故調查報告表、診斷書、現場及車損照片等可稽（見調閱之臺灣彰化地方法院
　　檢察署八十八年度偵字第一○六三四號偵查卷），自屬真實。
五、按車輛行至無號誌之交岔路口時，支線道車應暫停讓幹線道車先行，未劃分幹、
　　支線道或同為幹線道或支線道者，轉彎車應暫停讓直行車先行；如同為直行車或
　　轉彎車者，左方車應暫停讓右方車先行。道路交通安全規則第一百零二條第一項
　　第二款定有明文。本件撞擊之肇事地點，係原告與被告所騎乘機車相交處即甲路
　　南向車道與乙路西向車道交岔路口，該路口無號誌、標誌，原告之車道寬三．三
　　公尺，被告行駛之車道寬四．六公尺且為左方車輛，肇事後，原告之機車倒臥在
　　甲路南向車道，被告之機車則衝至該交岔路口西南角，倒臥在乙路東向車道，有
　　前開道路交通事故調查報告表及現有道路交通事故調查報告表、現場照片附前開
　　偵查卷可憑，復經台灣彰化地方法院刑事庭函囑彰化縣警察局北斗分局重新測量
　　路口兩側之路面寬度，確認與前揭道路交通事故調查報告表所載相符，有該警局
　　現場查證報告書暨現場照片可參（見台灣彰化地方法院八十九年度交易字第一一
　　二號刑事卷第三十一至三十六頁）。被告駕車進入該無號誌交岔路口之方向既為
　　原告之左方，即應遵循上揭道路交通安全規則規定，注意暫停己車，讓原告之機
　　車先行，卻疏未注意而貿然穿越路口直行，致與原告之機車發生碰撞。台灣省彰
　　化縣區車輛行車事故鑑定委員會鑑定結果及台灣省車輛行車事故覆議委員會之覆
　　議之結果，亦均認被告駕車行經無號誌交岔路口，左方車末停讓右方車先行，為
　　肇事主因；原告未減速慢行作隨時停車之準備，為肇事次因，有台灣省彰化縣區
　　車輛行車事故鑑定委員會八十九年三月三十一日彰鑑字第八九○一四號函及台灣
　　省車輛事故鑑定覆議委員會八十九年九月二十八日府覆議字第八九一五四○號函
　　附卷可憑（見同前偵查卷第二六至二九頁、彰化地方法院八十九年度交易字第一
　　一二號刑事卷第三十八）。雖另鑑定結果均認原告未減速慢行作隨時停車之準備
　　，為肇事次因，惟此仍不能免被告有前開過失之責任。被告被訴過失傷害刑事案
　　件，經偵審結果，亦同此認定，判處罪刑確定，有偵審案卷可憑。而被告之過失
　　行為與原告之損害間顯有相當因果關係，是原告主張被告應負過失侵權行為之損
　　害賠償責任，即屬有據。另被告行駛之車道雖略寬於原告之車道，惟道路幹支線
　　之區分標準，依臺灣省市區道路管理規則第七條第一項規定：「道路幹支線之區
　　分如下：一、幹線道路：供車輛直接通過之主要道路、高速道路、林園道路。二
　　、支線道路：供兩旁人車直接出入之次要道路及巷道。前項區分規劃完成後，管
　　理機關應公告之。變更時亦同」，足見是主、支幹道並非以路寬為標準，本件現
　　場係產業道路，且末標明幹、支線道，有道路交通事故調查報告表附前開偵查卷
　　足稱，是尚不足以認被告所行使之道路為主幹道，併此敘明。
六、按因故意或過失不法侵害他人之權利者，負損害賠償責任：又不法侵害他人之身
　　體或健康者，對於被害人因此喪失或減少勞動能力，或增加生活上之需要時，應
　　負損害賠償責任；另不法侵害他人之身體、健康、名譽、自由、信用、隱私、貞
　　操，或不法侵害其他人格法益而情節重大者，被害人雖非財產上之損害，亦得請
　　求賠償相當之金額。民法第一百八十四條第一項、第一百九十三條第一項、第一
　　百九十五條第一項分別定有明文。本件被告因過失傷害原告，已如前述，揆諸上
　　開法條，自應負財產上及非財產上之損害賠償責任。茲就原告所得請求賠償之項
　　目及金額，審核於后：
　　(一)、醫藥費部分，原告請求自負額部分二萬三千八百五十六元，固提出彰化基督
　　　　教醫院、聖元診所及長庚紀念醫院收據為証，復為被告所不爭執，惟其中彰
　　　　化基督教醫院八十八年十月二十六日收據之項目三十四關於家屬膳食費一千
　　　　四百元部分，該院八十八年十二月二十二日收據之項目二十四關於證明書費
　　　　一千元部分，長庚紀念醫院八十九年二、三月收據之代號二一一關於證明書
　　　　費一百元部分，均非治療上之支出，應不予准許，故醫療費用，依原告所受
　　　　傷害及收據載明治療費別、醫院出具之明細表等，扣除上開項目費用，均屬
　　　　治療上之必要費用，其計二萬一千三百五十六元，應予准許。
　　(二)、看護費部分，原告於本件事故後其右側肢體運動失調，平衡機能障礙，無法
　　　　自己站立行走，行動須靠輪椅，依其病情評估，預估復原之機率不大，其情
　　　　形應符合勞工保險殘廢給付標準表第六項規定：中樞神經系統機能之病變，
　　　　引起截癱或偏癱，致終身不能從事任何工作，日常生活須人扶助者，有長庚
　　　　紀念醫院九十年十一月十二日（九○）長庚院法字第一○三○號函附於本院
　　　　卷可參，原告主張須雇請看護，增加生活上之需要，自屬有據；被告空言抗
　　　　辯，原告現在身體狀況不錯云云，自非可取。又原告主張自八十九年四月十
　　　　三日起至九十一年三月十三日止支出看護費四十三萬六十三百九十七元，並
　　　　提出外籍看護工居留證、看護薪資給付證明、看護加班費簽收單、外籍看護
　　　　工之健保費收據、就業安定費收據等為證，共計四十三萬六千三百九十七元
　　　　，原告此部份之主張，應為准許；原告另主張終生需人看護，就將來應支付
　　　　之看護費，係屬增加生活上需要之費用，故請求自九十一年三月十四日起未
　　　　到期之將來看護費，依上開長庚紀念醫院函文所載，亦屬有據，依台閩地區
　　　　歷年簡易生命表男性平均餘命計算，原告四十一年十二月五日出生，應尚有
　　　　平均餘命二六．五八年，原告每月支付一萬八千九百四十九元之看護費，扣
　　　　除中間利息，依霍夫曼計算法，原告可一次請求被告賠償將來看護費為三百
　　　　九十一萬零二百四十二元〔計算方法：18949×12×16.00000000（二十六年
　　　　之霍夫曼係數）＋18949×12×0.58×（17.00000000－00.00000000）＝000
　　　　0000〕，亦應准許。從而，原告請求被告給付看護費四百三十四萬六千六百
　　　　三十九元，為有理由，應予准許。
　　(三)、喪失工作能力損失部分，原告因本件車禍致右側肢體運動失調，平衡機能障
　　　　礙，無法自己站立行走，行動須靠輪椅，復原機率不大，符合勞工保險殘廢
　　　　給付標準表第六項規定，終身不能從事任何工作，有前開長庚紀念醫院函文
　　　　可參，核屬喪失勞動能力無誤。原告主張於車禍發生前，從事農作，每月收
　　　　入約三萬元，惟宥於市場運作習慣而未能提出收入證明，故改依勞工每月最
　　　　低基本薪資一萬五千八百四十元計算，雖為被告所否認，惟「身體或健康受
　　　　侵害，而減少勞動能力者，其減少及殘存勞動能力之價值，不能以現有之收
　　　　入為準，應以其能力在通常情形下可能取得之收入為標準」，有最高法院六
　　　　十一年台上字第一九八七號判例可參，原告係四十一年十二月五日出生，案
　　　　發時僅四十七歲，且先前從事農作以供生活所需，應認確有工作謀生能力，
　　　　則原告主張以行政院所頒布之最低工資一萬五千八百四十元，為其能力在通
　　　　常情形下可能取得收入之標準，即屬有據。原告於本件車禍發生時，距六十
　　　　歲退休年齡，尚可工作十三年，原告主張八十八年九月八日至九十年九月八
　　　　日已到期部分，無庸扣除中間利息，則此部分原告可請求三十八萬零一百六
　　　　十元，其餘依霍夫曼計算法扣除中間利息，原告可一次請求未到期喪失勞動
　　　　能力損害額為一百七十萬零二百五十六元〔15840×12×8.00000000（十一
　　　　年之霍夫曼係數）－0000000〕，從而，原告請求被告給付喪失勞動能力之
　　　　損害額二百零八萬零四百十六元，為有理由，應予准許。
　　(四)、精神慰撫金部分，查原告右側肢體運動失調，平衡機能障礙，無法自己站立
　　　　行走行動須靠輪椅，終身不能從事任何工作，日常生活須人扶助，其肉體、
　　　　精神確受極大痛苦，原告請求被告賠償非財產上之損害即精神慰撫金洵屬有
　　　　據。又被告未讀過書，經濟狀況不佳，沒有財產，僅係幫農，原告為初中畢
　　　　業，有田地八分等情，亦經兩造陳明在卷，復有財政部台灣省中區國稅局北
　　　　斗稽徵所函附卷可憑，本院審酌兩造身分、地位、經濟能力等一切狀況，認
　　　　為原告請求一百萬元精神慰撫金，尚嫌過高，應予核減為六十萬元，方屬公
　　　　允，逾此數額之請求，為無理由。
七、按損害之發生或擴大，被害人與有過失者，法院得減輕賠償金額或免除之。民法
　　第二百十七條第一項定有明文。本件原告之機車與被告之機車係在該甲路南向車
　　道與乙路西向車道之交岔路口相撞，撞擊後，原告之車輛未於肇事位置附近煞停
　　，而向前衝過該交岔路口，倒臥在距離交岔路口七公尺處之在甲路南向車道上，
　　被告車輛經原告撞擊右後車輪後，倒臥在該交岔路口西南角之乙路東向車道，有
　　前述交通事故調查報告表及肇事後現場、雙方車損實況照片附刑事卷可按，顯見
　　原告所駕車速之快，又目擊證人林三何於刑事案件警訊時證稱車禍發生當時，原
　　告一手握機車把手，另一手舉一部收音機在操作等語，證人鐘世榮亦證稱看見原
　　告倒地旁之水溝中有一部收音機等語（分見同前偵查卷第七頁背面、第八頁背面
　　），衡以證人與兩造均無關係，應無誣陷之理，堪認原告確有疏未注意行經交岔
　　路口未減速仍快速經過之事實，台灣省彰化縣區車輛行車事故鑑定委員會及台灣
　　省車輛行車事故覆議鑑定委員會亦均同此認定，業如前述。按汽車駕駛人駕駛汽
　　車行經無號誌之交岔路口時應減速慢行，道路交通管理處罰條例第四十四條第一
　　項第三款定有明文。原告本應注意以策安全，依其情形並無不能注意，乃竟疏末
　　注意，終至肇事，自與有過失。原告雖自認有百分之三十之過失，惟本院審酌本
　　件肇事情節，原告之過失為肇事次因，惟車速過快，且駕駛車輛一邊操作收音機
　　，以致肇事，應減輕被告之賠償金額百分之四十。
八、縱上所述，原告得請求被告賠償醫藥費、看護費、喪失工作能力損失部分，共計
　　六百四十四萬八千四百十一元，因原告對損害之發生與有過失，減輕被告之賠償
　　金額百分之四十，原告所得請求之醫藥費、看護費、喪失工作能力損失部分，應
　　為三百八十六萬九千零四十七元，加上精神慰撫金六十萬元，共計四百四十六萬
　　九千零四十七元，扣除原告已領取之強制險金額一百零六萬九千三百六十三元，
　　原告可請求之金額為三百三十九萬九千六百八十四元，從而，原告基於侵權行為
　　之損害賠償請求權，請求被告賠償原告三百三十九萬九千六百八十四元，及自起
　　訴狀繕本送達翌日即九十年六月二十日起，至清償日止，依法定利率計算之遲延
　　利息部分，洵屬正當，應予准許。逾此部分所為之請求，為無理由，應予駁回。
九、假執行之宣告：
　　原告陳明願供擔保，聲請宣告假執行，於原告勝訴部分，經核尚無不合，爰酌定
　　相當擔保金額准許之。至於原告其餘假執行之聲請部分，因訴之駁回而失所附麗
　　，併予駁回。
十、結論：本件原告之訴，為一部有理由，一部無理由，依民事訴訟法第七十九條但
　　書、第四百六十三條、第三百九十條第二項，判決如主文。
中　　　華　　　民　　　國　　九十一　　年　　　四　　　月　　 十七　　 日
~B1民事第六庭審判長法　官　吳火川
~B2　　　　　　　　法　官　陳繼先
~B3　　　　　　　　法　官　吳惠郁
右為正本係照原本作成。
原告不得上訴。
被告得上訴。
如對本判決上訴，須於收受判決送達後二十日內向本院提出上訴書狀，其未表明上訴
理由者，應於提出上訴後二十日內向本院提出上訴理由書（須按他造人數附具繕本）
，並繳納送達用雙掛號郵票拾份（每份參拾肆元）。
上訴時應提出委任律師或具有律師資格之人之委任狀；委任有律師資格者，另應附具
律師及格證書及釋明委任人與受任人有民事訴訟法第四百六十六條之一第一項但書或
第二項（詳附註）所定關係之釋明文書影本。
~B　　　　　　　　書記官　柯孟伶
中　　　華　　　民　　　國　　九十一　　年　　　四　　　月　　 十九　　 日
附註：
民事訴訟法第四百六十六條之一（第一項、第二項）
對於第二審判決上訴，上訴人應委任律師為訴訟代理人。但上訴人或其法定代理人具
有律師資格者，不在此限。
上訴人之配偶、三親等內之血親、二親等內之姻親，或上訴人為法人、中央或地方機
關時，其所屬專任人員具有律師資格並經法院認為適當者，亦得為第三審訴訟代理人
。
                                                                        Ｂ
